【裁判字號】    95,訴,706
【裁判日期】    950922
【裁判案由】    強盜等
【裁判全文】
臺灣高雄地方法院刑事判決               95年度訴字第706號
公  訴  人  臺灣高雄地方法院檢察署檢察官
被      告  壬  ○
選任辯護人  蘇志成律師
被      告  庚○○
                    （
被      告  丙○○
                    （
上二人共同
指定辯護人  本院公設辯護人蘇鴻吉
被      告  甲○○
上  一  人
選任辯護人  鄭國安律師
            吳麗珠律師
            許瑜容律師
上列被告因強盜等案件，經檢察官提起公訴（95年度偵字第2484
號、94年度偵字第28901 號），本院判決如下：
    主  文
壬○意圖為自己不法之所有，結夥三人以上，攜帶兇器，以強暴
至使不能抗拒，而取他人之物，累犯，處有期徒刑捌年拾月。高
雄縣鳳山第二地政事務所印登字第００一一六七七號、印登字第
００一一六七八號印鑑登記證明申請書上偽造「辛○」之署押各
壹枚（合計貳枚），安泰商業銀行鳳山分行帳號0000000
0000000號於民國九十四年十二月十四存摺類存款取款憑
條偽造「辛○」之署押壹枚，均沒收。
庚○○、丙○○、甲○○意圖為自己不法之所有，結夥三人以上
，攜帶兇器，以強暴至使不能抗拒，而取他人之物，各處有期徒
刑捌年。高雄縣鳳山第二地政事務所印登字第００一一六七七號
、印登字第００一一六七八號號印鑑登記證明申請書上偽造「辛○」之署押各壹枚（合計貳枚），安泰商業銀行鳳山分行帳號0
0000000000000號於民國九十四年十二月十四存摺
類存款取款憑條偽造「辛○」之署押壹枚，均沒收。
    事  實
一、壬○與其弟辛○於民國80年間父親嚴譚富分家產後，10餘年
    未曾聯繫，嗣因壬○將家產花用殆盡，需款恐急，又貪圖辛○分產所得位於高雄市左營區○○○路310 號7 樓之房地（
    下稱大順一路房地）及執業醫生累積之財富，遂於94年12月
    7 日某時許，在台北市○○路上之「石原咖啡廳」，商請友
    人乙○○（本院95年度訴字2850號另案審理中）邀集丙○○
    、庚○○、甲○○、江光權（另案偵辦中）及丁○○，於席
    間提議向辛○以欠債為由強索金錢；復於94年12月10日晚上
    5 、6 時許，在台北市○○路上之「大河戀KTV 」，謀議以
    電擊棒、膠帶、繩索等工具，控制辛○及其配偶戊○○行動
    ，以強迫辛○交付新臺幣（下同）800 萬元（起訴書誤載為
    500 萬元），壬○並當場取出電擊棒，且約定事成之後，每
    人可分得50萬元代價，惟丁○○認此舉不妥，表明不願參與
    ，壬○、庚○○、丙○○、甲○○、乙○○、江光權遂共同
    於94年12月11日下午2 時許，由庚○○、江光權搭乘火車，
    同日下午3 時許，壬○、丙○○、甲○○、乙○○則搭乘統
    聯客運，分頭南下高雄會合，由壬○出面承租車牌號碼6138
    －AA之休旅車作為交通工具，並一同投宿位於高雄市苓雅區
    ○○○路94號之康橋飯店。翌（12）日下午，庚○○駕駛休
    旅車搭載壬○、丙○○、甲○○、乙○○、江光權前往辛○
    位於高雄縣鳳山市○○街138 巷28號（下稱鳳山市房地）之
    住處勘察地形，而壬○於同日下午又另至高雄縣鳳山市○○○路145 號代書事務所，向不知情之代書吳利國，佯稱辛○
    要將名下前述大順一路房地、鳳山市房地2 筆不動產（含土
    地、房屋）設定各400 萬元抵押權予伊，並預先支付訂金
    3,000 元，吳利國遂填妥「土地及建築改良物抵押權設定契
    約書」（下稱抵押權設定契約書），交付並囑咐壬○加蓋辛○印鑑章、印鑑證明，並提出不動產所有權狀正本。94 年
    12月13日下午由壬○將5 支電擊棒分與壬○、甲○○、丙○○、乙○○、江光權，將膠帶、黑色布、尼龍塑膠繩等物分
    配與甲○○，並基於意圖為自己不法所有、傷害、行使偽造
    私文書、行使使公務員登載不實之文書之犯意聯絡，於同日
    晚上10時許，由庚○○駕駛上開休旅車搭載壬○、丙○○、
    甲○○、乙○○、江光權前往辛○前址住處，壬○先與辛○
    寒喧順利進入辛○住所，再由丙○○、江光權佯裝送水果名
    義進入，甲○○、乙○○亦隨後進入，庚○○則在辛○住所
    外把風接應。壬○等6 人即基於上開共同傷害之犯意聯絡，
    由丙○○、江光權持客觀上可供兇器使用之電擊棒，在1 樓
    自背後電擊辛○，致辛○倒地後受有右臉部擦傷、胸部擦傷
    、右上臂淤青、左甲腕擦傷等傷害，再由乙○○以預先購買
    之尼龍塑膠繩綑綁辛○後交由丙○○、江光權帶至2 樓房間
    ，此時戊○○自3 樓欲下樓查看時，亦遭乙○○強押至2 樓
    房間，乙○○以前開尼龍塑膠繩綑綁戊○○手腳，又以膠帶
    封住辛○、戊○○2 人之口，再以黑布蒙住雙眼，交由丙○○與甲○○共同看管，以此強暴方式，至使辛○、戊○○不
    能抗拒，壬○即藉口辛○分家產後未盡扶養父親之義務，而
    要求辛○拿出800 萬元等語，同時令丙○○、江光權到處搜
    尋相關存摺、印鑑章，並搜得安泰商業銀行鳳山分行之存摺
    （帳號為00000000000000，下稱安泰銀行鳳山分行帳戶）及
    印鑑章1 枚，辛○因遭施以前述強暴手段，心生恐懼，不敢
    違逆，幾經以無現款討價還價後，遂答應交付500 萬元，除
    提領臺灣銀行五甲分行優惠儲蓄綜合服務存摺之帳戶（帳號
    為000000000000，下稱臺灣銀行優惠存款帳戶）70萬元、安
    泰銀行鳳山分行之帳戶9 萬元外，其餘不足部分，開立總金
    額421 萬元之本票4 紙交壬○收執，辛○夫婦始遭鬆綁（仍
    在控制下），壬○並當場拿出預先寫妥之上開和解書，令辛○將金額更改為500 萬元，將簽訂日期倒填為94年12月7 日
    後，再由辛○、戊○○分別在債權人欄及見證人欄簽名、捺
    印，因而取得和解書所載500 萬元債權之利益，並用為誤導
    警方本件係屬債務糾紛，且命辛○交出臺灣銀行優惠存款帳
    戶存摺、身分證、名下2 筆不動產所有權狀正本及印鑑章1
    枚等物。
二、壬○取得上開之物後，為遂行上開強盜犯行，乃與丙○○、
    甲○○、乙○○、江光權、庚○○共同基於上開行使偽造文
    書、使公務員登載不實文書之犯意聯絡，於94年12月14日上
    午8 時30分許，由丙○○、甲○○、乙○○、江光權繼續留
    在辛○住所看守辛○、戊○○，庚○○則駕駛上開休旅車搭
    載壬○至下列處所為各犯行：
（一）壬○於同日上午某時許前往高雄縣鳳山市第二戶政事務所
      （下稱鳳山第二戶政事務所），以辛○身分在印鑑登記證
      明申請書2 紙（印登字第0011677 、0000000 號）接續偽
      造辛○之簽名並以前開取得之辛○印鑑章盜蓋於上，用以
      表示係辛○本人申請印鑑證明之意思而行使之，使鳳山第
      二戶政事務所辦理之人員誤以為真，而登載於職務上所掌
      之公文書上，並核發3 份辛○印鑑證明書，足生損害於戶
      政機關戶政管理之正確性及辛○。
（二）壬○於同日上午取得辛○之印鑑證明書後，將其中2 紙及
      前於同年12月12日下午4 時50分許向吳利國取得之大順一
      路房地及鳳山市房地之抵押權設定契約書，而接續加蓋壬○之印文及盜蓋辛○之印文各5 枚予以偽造之上開抵押權
      設定契約書2 紙，並連同上開2 筆不動產所有權狀正本、
      印鑑章等物交予代書吳利國，使吳利國相信確係辛○提供
      所有權狀等物供壬○設定抵押權2 筆各400 萬元，而利用
      不知情之吳利國接續持以前往鳳山地政事務所、高雄市楠
      梓地政事務所（下稱楠梓地政事務所）辦理抵押權登記事
      宜，持向承辦人員行使上開偽造之鳳山市房地及大順一路
      房地之抵押權設定契約書各1 紙、使公務員登載不實之印
      鑑證明書各1 紙，使楠梓地政事務所承辦人員誤以為真，
      而登載於職務上所掌之公文書，並核發他項權利證明書1
      紙，壬○進而取得大順一路房地抵押權之利益。嗣吳利國
      於同日前往楠梓地政事務所領取大順一路房屋之他項權利
      證明書時，得知上情，而未將他項權利證明書交與壬○，
      另鳳山市房地部分雖已送件並經鳳山地政事務所受理，但
      因嗣候取消申請而未辦理登載，均足生損害於鳳山地政事
      務所及楠梓地政事務所地籍管理之正確性及辛○。
（三）壬○接續上開行使偽造私文書之犯意，於同日上午10時許
      前往臺灣銀行五甲分行以辛○本人之名義，於取款憑條上
      填寫金額、日期後，並將上開取得之辛○印鑑章盜蓋印文
      1 枚於取款憑條上，向銀行行員表示為辛○本人親自提領
      70萬元而持以行使，使銀行行員誤以為真，而提領辛○該
      分行帳戶70萬元。再接續於同日上午10時40分許前往安泰
      銀行鳳山分行，以辛○本人之名義，於取款憑條上填寫金
      額、日期，並偽造辛○之署押1 枚後，盜蓋上開取得之辛○印鑑章2 枚，使該行行員誤以為真，而提領辛○該分行
      帳戶9 萬元，均足生損害於臺灣銀行、安泰銀行對客戶金
      融管理之正確性及辛○。
三、壬○提領銀行所得共79萬元後，立即於安泰銀行轉存入何美
    瓊（另案偵辦中）該分行帳戶（帳號000000000000），再由
    何美瓊於當日上午11時許領款後轉匯至壬○遠東國際商業銀
    行台北南門分行帳戶（帳號000000000000000） ，於轉匯完
    畢後，隨即於當（14）日中午12時許，再搭乘庚○○駕駛之
    休旅車回到辛○住處與丙○○、甲○○、乙○○、江光權會
    合。嗣辛○於當（14）日下午2 時許趁看守鬆卸之際，至住
    所陽台對外呼救，壬○、丙○○、甲○○、乙○○、江光權
    見狀即逃離現場，壬○並以電話通知庚○○將休旅車置於路
    旁逃逸。壬○於94年12月15日上午9 時許，與丙○○、甲○○一同前往台北市○○○路遠東銀行南門分行，由壬○進入
    提領上開轉匯於該帳戶之79萬元時，因該帳戶經辛○報警圈
    存註記而無法提領，經銀行行員鄭筑心通報為警查獲當場逮
    捕，在外等候之丙○○、甲○○旋即逃逸，嗣經警循線查獲
    。
    理  由
壹、證據能力部分：
一、被告以外之人於審判外向法官所為之陳述，得為證據，刑事
    訴訟法第159 條之1 第1 項定有明文。本件證人即共犯乙○○於另案審理中（95年訴字第2850號）向法官所為之陳述，
    得為證據。
二、又按被告以外之人於偵查中向檢察官所為之陳述，除顯有不
    可信之情況者外，得為證據，刑事訴訟法第159 條之1 第2
    項亦有明文。本件證人即被害人辛○、戊○○、被告壬○父
    親嚴譚富、代書吳利國、銀行行員鄭筑心及共同被告壬○、
    庚○○、丙○○、甲○○、共犯乙○○於偵查中在檢察官前
    所為陳述，均依法具結，且無顯不可信之特別情況，而被告
    4 人及辯護人復均未曾提及檢察官在偵查時有何不法取供致
    證人證詞顯不可信之情事，是上開證人於偵查中之證述，自
    得採為本件證據。
三、按被告以外之人於檢察事務官、司法警察官或司法警察調查
    中所為之陳述，與審判中不符時，其先前之陳述具有較可信
    之特別情況，且為證明犯罪事實存否所必要者，得為證據，
    刑事訴訟法第159 條之2 定有明文。證人即知情未參與犯行
    之丁○○於警詢就被告4 人謀議過程陳述，與審判中所為陳
    述不符，然其於審理中已表示因時間太久記憶模糊且有被告
    在庭之壓力而無法明確陳述等語，足見證人於警詢之陳述距
    案發時間較近，記憶較鮮明，且無被告4 人在場之壓力，其
    所為之陳述具有特別可信之特別情況，自得作為證據。至共
    同被告壬○、庚○○、丙○○、甲○○於警詢之陳述，與審
    判中之證述亦多有未合，然被告4 人係事後為警循線逮捕或
    拘提到案，其於警詢時尚未能就案情詳加推測演譯，陳述最
    為直接而可信，嗣於遭羈押、起訴後，陳述已多屬避重就輕
    之詞，故對於其他共同被告而言，自應認其於警詢之陳述亦
    具特別可信之特別情況，並為證明犯罪事實存否所必要者，
    自得為證據。
四、被告以外之人於審判外之言詞或書面陳述，除刑事訴訟法第
    159 條之4 第1 、2 之情形外，其他於可信之特別情況下所
    製作之文書，亦得為證據。刑事訴訟法第159 條之4 第3 款
    定有明文。經查，卷附辛○之醫院診斷證明書，乃被告以外
    之人，即從事診斷之大東醫院雍宜聖醫師於審判外所為之書
    面陳述，屬於傳聞證據。又該診斷證明書，為民間醫院之醫
    師針對個案而製作之診斷書，雖與刑事訴訟法第159 條之4
    第1 款所示之公務員職務上製作之紀錄文書或證明文書不符
    ，亦與刑事訴訟法第159 條之4 第2 款所示之於通常業務過
    程不間斷、有規律而準確記載，大部分紀錄完成於業務終了
    前後，並未預見日後可能提供作為證據之紀錄文書或證明文
    書有間（該款之立法理由可參）。然查，醫師依醫師法第17
    條之規定，如無法令規定之理由，不得拒絕診斷書之交付，
    且若出具與事實不符之診斷書，依醫師法第28條之4 第5 款
    之規定，可處新臺幣10萬元以上50萬元以下罰鍰，並得併處
    限制執業範圍、停業處分1 個月以上1 年以下或廢止其執業
    執照；情節重大者，並得廢止其醫師證書，可知醫師出具之
    診斷書若有錯誤、虛偽，醫師之執業執照、醫師證書均可能
    因而廢止，是其正確性甚高，且司法機關隨時可以調取醫師
    依醫師法第12條規定而製作，並由醫師執業之醫療機構依醫
    療法第48條規定保存之病歷與之相互核對，設有錯誤，甚易
    發現並糾正，是以，診斷證明書應與公務員職務上製作之文
    書具有同等程度之可信性，屬於刑事訴訟法第159 條之4 第
    3 款所稱之其他於可信之特別情況下所製作之文書，故得作
    為本案證據使用。
貳、論罪科刑部分：
一、訊據被告4 人坦認有於上揭時地與乙○○、江光權為上開妨
    害自由之事實，被告壬○、被告庚○○另坦承有於94年12月
    14 日 以辛○之名義辦理辛○之印鑑證明、上開兩筆不動產
    之抵押權設定及提領辛○臺灣銀行五甲分行與安泰銀行帳戶
    合計79萬之事實，惟矢口否認有何強盜犯行。（一）被告壬○辯稱：伊曾借款予辛○購買大順一路房屋，為解決與辛○
    間之債務及討回伊父親之扶養費，始邀集被告庚○○、被告
    丙○○、被告甲○○及江光權、乙○○商議後至高雄辛○住
    處解決，伊在進入辛○住處後雖將辛○及戊○○電擊並綑綁
    ，但解決債務過程中尚與辛○討價還價，且辦理印鑑證明、
    抵押權設定登記及提領銀行存款均是得辛○之授權並由其交
    付存摺、印章，故無不法所有之意圖，及傷害、行使偽造私
    文書、使公務員登載不實文書之犯意。（二）被告庚○○、
    丙○○、甲○○均辯稱：係被告壬○告以與辛○有債務關係
    而應被告壬○之邀至「石原咖啡廳」、「大河戀KTV 」商討
    討債事宜，並由壬○分配工作，於94年12月11日南下高雄前
    往討債，被告庚○○、丙○○、甲○○並無不法所有意圖，
    傷害及行使偽造私文書、使公務員登載不實文書之犯意云云
    。
二、惟查：
（一）被告4 人與江光權、乙○○及丁○○等7 人先後於事實欄
      所述之時地商議以電擊棒、膠帶、繩索等工具以控制辛○
      夫婦自由之方式向辛○強索800 萬元，於94年12月11日下
      午2 時許，被告庚○○、江光權，與被告壬○、被告丙○○、被告甲○○、乙○○分頭南下高雄會合，再由被告壬○租得車牌號碼6138－AA之休旅車作為交通工具，並一同
      投宿位於高雄市之康橋飯店。翌日（12日）先由被告庚○○駕駛休旅車搭載丙○○、甲○○、乙○○、江光權前往
      辛○鳳山市房屋之住處勘察地形後，壬○於同日下午則至
      吳利國執業之代書事務所，佯稱辛○要將名下前述大順一
      路房地、鳳山市房地之2 筆不動產（含土地、房屋）設定
      各400 萬元抵押權予伊，並預先支付訂金3,000 元。94年
      12月13日晚上10時許，被告庚○○駕駛上開休旅車，搭載
      壬○、丙○○、甲○○、乙○○、江光權前往辛○前址住
      處，壬○先與辛○寒喧順利進入辛○住所，再由丙○○、
      江光權佯裝送水果名義進入，甲○○、乙○○亦隨後進入
      ，庚○○則在辛○住所外接應，丙○○、江光權旋持電擊
      棒，在1 樓自背後電擊辛○，辛○倒地後，由乙○○以預
      先購買之尼龍布綑綁辛○，再交由丙○○、江光權至2 樓
      房間，此時戊○○自3 樓欲下樓查看時，亦遭乙○○強押
      至2 樓房間，乙○○以前開尼龍布綑綁戊○○手腳，又以
      膠帶封住辛○、戊○○2 人之口，再以黑布蒙住雙眼，交
      由丙○○與甲○○共同看管。由丙○○、江光權搜得安泰
      商業銀行鳳山分行帳號00000000000000之存摺（下稱安泰
      銀行鳳山分行）及印鑑章1 枚。辛○與壬○討價還價後，
      遂答應交付500 萬元，除提領臺灣銀行五甲分行優惠存款
      帳戶70萬元、安泰銀行鳳山分行之帳戶9 萬元外，其餘不
      足部分，開立總金額421 萬元之本票4 紙交壬○收執，並
      當場拿出預先寫妥之上開和解書，由辛○將金額更改為
      500 萬元，並將簽訂日期倒填為94年12月7 日後，再由辛○、戊○○分別在債權人欄及見證人欄簽名、捺印，復交
      出辛○之臺灣銀行五甲分行帳戶、名下2 筆不動產所有權
      狀正本及印鑑章1 枚等物，業據被告4 人於偵查及本院中
      供述不諱（見本院卷第101 ～102 頁、第104 頁、第151
      ～152 頁、第156 ～157 頁），核與證人即共犯乙○○於
      另案偵查及審理、本院證述相符（見95年度偵緝字第2261
      號偵查卷第24頁、本院卷第421 ～423 頁），並有證人丁○○於警詢時證述7 人在「石原咖啡廳」、「大河戀KTV
      」商議討論之過程明確（見鳳山分局第00000000000 號警
      卷第46頁），且經證人即被害人辛○、戊○○指述綦詳（
      見94年偵字第28901 號偵查卷第31～33頁、本院卷第221
      ～227 頁）。此部分事實，應堪認定。
（二）被告壬○雖否認有何不法所有之意圖，辯稱係為討回辛○
      所欠壬○之債務云云。然：
   (1) 被害人辛○與壬○分家產後10餘年無往來，並無債務關係
      ，大順一路房地為辛○父親癸○○於81年分家產時所贈與
      ，被告壬○當日係以13年來辛○都未付錢給父親而脅迫切
      立和解書等情，業據證人辛○、戊○○於偵查及本院審理
      時證述詳實（見28901 號偵查卷第32、45頁，本院卷第
      219 頁），另被告壬○之父癸○○於分家產時給予辛○價
      值800 萬元之房子，且無委託壬○向辛○要生活費等情，
      亦據證人癸○○於偵查中結證無訛（見28901 號偵查卷第
      52 、53 頁），復參以辛○以買賣取得大順一路房屋之時
      間為82年7 月12日，有上開土地及建物所有權狀附卷可憑
      （見本院卷第376 、37 8頁），亦與和解書上所載於91年
      底以新臺幣800 萬元購買送給辛○不符。足證壬○與辛○
      間並無上開被告壬○所稱之借錢予辛○購屋之借貸關係，
      壬○亦無任何可請求辛○給付癸○○扶養費之權利。
   (2) 況被告壬○先於偵查中辯稱：曾於81年過戶大順一路房屋
      給辛○，共支付600 萬元等語（見28901 號偵查卷第53頁
      ），於本院審理後則辯稱：80年間因介紹辛○換房子而借
      給辛○680 萬元，該房子之房價為780 萬元、本案與伊父
      親並無關係，但希望辛○也撫養父親等語（見本院卷第33
      ～34頁）；又改稱大順一路之買賣係以公司工程款近600
      萬元扣抵等語（見本院卷第260 頁），被告所辯前後不一
      ，且與和解書上所載借款之「年份」、「總額」，及辛○
      所取得上開房屋之日期亦均不相同，其所辯已難採信。
   (3) 參以被告壬○於案發前2 個月即詢問土地代書吳利國關於
      土地抵押權設定相關手續，並於案發前日即94年12月11日
      先電話聯絡委託辦理設定抵押權，復於同年月12日下午再
      前往吳利國之代書事務所談論辛○設定兩筆土地抵押權予
      伊，並先交付訂金3,000 元等情，有證人吳利國及戊○○
      於偵查之證述可稽（見28941 號偵查卷第43、44頁），且
      被告壬○所預先草擬之和解書亦載有上開兩筆土地之抵押
      權設定事宜，是被告壬○為本件犯行前，顯已確信可順利
      取得辛○之相關證件以利設定抵押權，並非單純係向辛○
      催討債務800 萬元。
   (4) 綜上，足見壬○顯係假借討回大順一路房屋及父親之扶養
      費向辛○強取800 萬之藉口，而草擬和解書，以掩飾其強
      盜犯行無疑。
（三）至於被告庚○○、丙○○、甲○○等3 人雖辯稱係被告壬○告以與辛○有債務關係，始幫忙討債云云。然：
   (1) 被告壬○對辛○並無任何債務存在，已如前述，而被告庚○○、丙○○、甲○○亦不否認在南下高雄前之2 次謀議
      中，始終未見壬○提出任何書面證明，並在謀議過程中討
      論使用電擊棒、膠帶、繩索等工具，以強暴方式向辛○索
      取財物等情，是被告4 人及共犯準備上開工具以強暴方式
      控制被害人之行動自由，顯與一般暴力討債有別。
   (2) 又被告4 人與乙○○、江光權於94年12月11日即南下高雄
      ，卻未於當日即前往辛○上址住處討債，反而先租借車輛
      並至辛○住處勘查地形，且於投宿飯店兩日後之94年12月
      13 日 深夜10時，始至被害人之住處，並由經濟拮据之被
      告壬○負擔南下高雄之全部費用，顯與常情相違。
   (3) 況被告壬○並非與其他被告及乙○○、江光權一同進入辛○住處幫被告壬○壯聲勢，反是先由被告壬○單獨進入後
      ，其他被告及共犯再以送水果之名義分批進入，此亦與一
      般暴力討債不同。且被告壬○當日係向辛○強索父親之扶
      養費，並非就借予辛○購屋費用索討，業經辛○證述如前
      ，證人乙○○亦於另案審理時證稱「去之前，壬○跟我說
      他的弟弟很不孝，說當時辛○分了一棟房子，要給他爸爸
      每個月5 萬元，壬○把辛○說的很惡質，找我們去跟他要
      錢」等語（見95年度偵緝字第2261號偵查卷第22頁）。
   (4) 綜上，顯見被告4 人及共犯乙○○、江光權在前往辛○住
      處時，即知辛○係分家產而取得房屋，被告等人南下高雄
      係因壬○認為辛○不孝而藉口索錢，被告庚○○等3 人此
      部分辯解，要難採信。
（四）輔以被告等人進入辛○住處後，更逼迫辛○寫下診所休息
      3天之聲明貼於門口，有高雄縣政府警察現場勘查報告各1
      份，現場照片7 紙附卷可憑（見警詢卷第51～53頁），並
      令辛○將和解書之日期倒填至同年月7 日（見28901 號偵
      查卷第32頁），亦與一般討債方式不同。又辛○填寫完和
      解書後，被告壬○復令被告丙○○、被告甲○○及共犯乙○○、江光權留於辛○住處控制辛○夫婦之行動，待壬○
      領得79萬元，並委託吳利國辦理土地抵押權登記後，再回
      辛○住處會合，而被告庚○○、丙○○、甲○○均配合相
      關行動。凡此，均足證被告4 人及其他共犯均係基於不法
      所有之意圖，進行強盜犯行，因恐他人進入診所求診發現
      強盜犯行所為之行動。
（五）被告4 人復辯稱原係向辛○請求800 萬元，經辛○討價還
      價而變成500 萬元，並將和解書修改為較有利辛○之處，
      且被告壬○至臺灣銀行領取辛○上開優惠存款帳戶時，尚
      有多餘存款可供提領，惟亦遵守約定僅領取70萬元，並未
      溢領，另在辛○住處搜尋帳戶等物時，發現抽屜內有10萬
      多元之千元鈔票，並未拿取，均可見辛○係在意志自由下
      簽立和解書，由被告壬○僅領取該部分欠款而解決債務糾
      紛云云。然：
   (1) 被害人與犯罪行為人討價還價，在各種強盜、擄人勒贖案
      件中屢見不鮮，並無法以本件被告壬○與辛○討價還價由
      原800 萬元降為500 萬元，即可認為被害人係在意志自由
      中所為，況被害人辛○仍簽下本票、交付存摺、印章、土
      地所有權狀等物，並被迫簽立欠款500 萬元之和解書，而
      取得500 萬元債權之利益，嗣因提領辛○之銀行存款，而
      取得79萬元（辛○依據和解書所簽立本票4 紙，係在擔保
      和解債權中421 萬元之利益，故其得利價額不重複計算）
      ，是被告此部分所辯，尚不足採。
   (2) 又被告壬○至安泰銀行時，將辛○安泰銀行鳳山分行帳戶
      內之餘額9 萬5,155 元一次提領9 萬元，至臺灣銀行五甲
      分行提領70萬元等情，有該取款憑條、辛○臺灣銀行五甲
      分行存摺影本附卷可參（見0000000000警詢卷第36、37頁
      、本院卷第468 ～470 頁）。壬○雖辯稱其知悉該帳戶當
      時除所提領70萬員外，尚有多餘存款，且其於領款時，自
      該存款顯示之內容即可明瞭等語。然經本院詢問有無使用
      過公教優惠存款，其答稱未使用過，亦不知該類型之存摺
      如何記載，且經本院告知其第1 頁即有記明優惠存款總額
      前，提示該存摺供其辨識，亦無法說出當提領70萬元後，
      依該存摺顯示之內容，尚有多少存款餘額，更不知該存摺
      第1 頁即有載明總存款額等情（見本院卷第425 ～428 頁
      ）；另證人辛○於本院證稱曾向被告壬○告以臺灣銀行優
      惠存款帳戶若要全部領出須本人辦理解約，被告壬○擔心
      被抓所以不敢全領等語（見本院卷第220 ～221 頁），且
      佐以上開優惠存款帳戶定存總金額及其記載、提領9 成之
      限制等約定詳情，除經本院勘驗該存摺外，亦有臺灣銀行
      五甲分行95年8 月21日五甲贏字第09500035851 號函（見
      本院卷第389 頁）及本院電話紀錄單附卷可憑（見本院卷
      第467 頁，電話記錄部分經被告、辯護人、檢察官同意作
      為本件證據使用）。顯見被告壬○取得上開臺灣銀行優惠
      存款帳戶之存摺時並不明白該存摺之記載內容，且不知悉
      該存摺第1 頁已記載該帳戶內之總金額，始會相信辛○所
      稱逾領70萬元以上須本人到場解約，並恐被人發現盜領而
      僅領70萬元，並非僅為領得與辛○約定之款項。被告壬○
      在本院提示該存摺後始再翻異其詞，顯不可採。
   (3) 且據證人辛○於本院審理時結證稱：伊因開診所，每天收
      掛號費約1 萬多元之零錢，有千元及百元鈔票，但並無10
      幾萬元等語（見本院卷第458 頁），則證人乙○○證稱辛○住處之抽屜有10萬元之千元大鈔，並不足採。參以被告
      在本件強盜犯行中，目的原在獲取800 萬元之鉅額利益，
      是就辛○住處抽屜之1 萬多元現金未予拿取，無卸其不法
      所有之意圖，被告此部分所辯亦不足採。
（六）另訊據被告庚○○、被告丙○○、被告甲○○初均不否認
      被告壬○有答應向辛○索得財物後會給予報酬，嗣始翻異
      其詞改稱係包紅包（本院卷第158 頁、232 、268 、269
      、422 頁）。然被告壬○於警詢時供稱有要拿20、30萬給
      阿文（即被告丙○○）分紅，阿文表示會叫2 、3 人南下
      （見000000000000號警詢卷第3 頁）。被告庚○○於本院
      聲羈庭時稱：「事情處理好會包紅包給我們，聽說有20萬
      ，不知道是否每個人20萬。」等語（見95年度聲羈字第33
      號卷第10頁）。被告丙○○於本院稱：南下後如有賺到錢
      可還甲○○；如果一起南下順利的話可將欠款6 萬元還甲○○等語（見本院卷第36、229 、231 頁），於本院聲羈
      庭時稱：「乙○○有告訴我們，壬○拿到800 萬元的話會
      拿錢給我們」等語（見95年度聲羈字第33號卷第8 頁）。
      惟不論紅包或分成，均屬報酬，且顯逾丙○○所欠甲○○
      之6 萬元。並據證人丁○○於警詢時證述於謀議時壬○有
      告以順利取得款項每人約得50萬元等語（見00000000000
      號卷第2 頁），參以被告壬○於2 次謀議時即告以欲向辛○索取800 萬元之總額，並由被告庚○○、丙○○、甲○○及共犯乙○○、江光權等人陪同南下高雄3 日而為本件
      犯行，足見被告庚○○、丙○○、甲○○等人南下高雄之
      目的顯係為取得被告壬○向辛○強索金錢後之報酬50萬，
      且應已於謀議當時即談妥報酬之金額，是顯基於不法所有
      之意圖前去辛○住處無訛。被告庚○○、丙○○、甲○○
      辯稱並無分成等語，顯係犯後卸責之詞，要難採信。
（七）被告庚○○雖辯稱只負責開車，就其餘被告在辛○住處所
      為並未參與，亦不知情等語，證人即被告壬○亦證稱「庚○○在（辛○住處）外面，不知道我們要做什麼。」等語
      （見本院卷第35頁），然被告庚○○於南下高雄前，即在
      台北與被告壬○、被告丙○○、被告甲○○、乙○○、江
      光權、丁○○分別在「石原咖啡廳」、「大河戀KTV 」商
      議以強暴方式至辛○家強索金錢一事，並共同南下高雄、
      察看辛○住處環境，且被告壬○等人在辛○住處期間，尚
      由庚○○在深夜2 時至便利商店購買麵包、飲料、香菸等
      民生用品給辛○住處內之被告等5 人，復於被告壬○取得
      辛○之證件後，再搭載被告壬○辦理提款及申請房地抵押
      權登記事宜，足見被告等人係分工合作進行本件犯行，被
      告庚○○係分配在辛○住處外把風接應，由其餘共犯至辛○住處為本件強盜、傷害犯行，於被告壬○取得辛○之證
      件後，復由接應之被告庚○○搭載前往為行使偽造私文書
      、使公務員登載不實之文書等事無疑，其辯稱不知情云云
      ，顯係卸責之詞，不足採信。
（八）又被告等人在被害人辛○住處以電擊棒擊暈辛○倒地，並
      帶往該屋2 樓予以綑綁時，因而致辛○受右臉部擦傷、胸
      部擦傷、右上臂淤青、左甲腕擦傷等情，亦有辛○證述及
      其95年12月15日驗傷診斷證明書負卷可稽（見0000000000
      號警詢卷第10頁、28901 號偵查卷第44頁）；而被害人戊○○雖稱亦因本件受有傷害，惟其於警詢僅稱手腕有被綁
      住之痕跡，僅辛○有醫院證明等語（見0000000000號警詢
      卷第12頁），則戊○○是否因遭綑綁而成傷，尚無其他證
      據茲以認定，此部分自應為有利被告之認定。
（九）行使偽造文書部分：
   (1) 被告壬○於取得辛○之銀行存摺、印章等證件後，即先後
      於事實欄所示時間前往戶政事務所、吳利國代書事務所、
      臺灣銀行、安泰銀行，以辛○名義接續填寫2 份印鑑登記
      證明申請書，並接續盜蓋辛○印鑑章2 枚，以申請辦理印
      鑑證明書，復以本人名義委託不知情之吳利國先後前往鳳
      山地政事務所、楠梓地政事務所持不實之印鑑證明書、偽
      造之兩筆抵押權設定契約書（各接續盜蓋辛○印鑑章5 枚
      ）而申請辦理抵押權設定以行使之、以辛○名義接續填寫
      而偽造臺灣銀行取款憑條（盜蓋辛○印章1 枚）1 紙、安
      泰銀行取款憑條（偽造辛○署押1 枚、盜蓋辛○印章2 枚
      ）1 紙，進而持以領取銀行存款70萬元、9 萬元，合計79
      萬元，再轉至何美瓊安泰銀行00000000000000號帳戶內後
      ，由何美瓊轉至被告壬○遠東國際商業銀行南門分行（下
      稱遠東銀行）帳戶，嗣壬○至遠東銀行提領而遭查獲等情
      ，業據被告壬○於本院審理時自白不諱（見本院卷第427
      ～434 頁），核與證人即被告庚○○證述搭載壬○前往上
      開地點無訛，並有證人即代書吳利國於偵查中證述由壬○
      1 人於事實欄所述時間前往事務所接洽上開抵押權設定事
      宜，並提供辛○之印鑑章、印鑑證明書、身分證影本、土
      地及建物之所有權狀等證件由吳利國前往辦理抵押權設定
      （見28901 號偵查卷第43頁），復有證人即遠東銀行櫃臺
      人員鄭筑心於偵查中證述係被告壬○前往遠東銀行提領現
      金時，因該帳戶被凍結而未提領成功等語（見28901 號偵
      查卷第44頁）。此外，尚有臺灣銀行優惠存款帳戶交易明
      細、取款憑條、安泰銀行鳳山分行取款憑條、存入憑條、
      何美瓊安泰銀行印鑑卡、安泰銀行取款憑條、匯款委託書
      、楠梓地政事務所核發大順一路房地之他項權利證明書、
      土地所有權狀、建物所有權狀、土地建築改良物抵押權設
      定契約書等物在卷可考（見0000000000號警詢卷第35～46
      頁），是此部分之事實，堪以認定。又被告壬○因此取得
      辛○79萬元之存款及大順一路房地抵押權人之利益，亦足
      認定。
   (2) 又被告壬○持上開取得之辛○印章，至鳳山第二戶政事務
      所，以辛○身分在印鑑登記證明申請書2 紙接續偽造辛○
      之簽名各1 枚及蓋用辛○印章各1 枚，在鳳山市房地與大
      順一路房地之抵押權設定契約書上接續盜蓋辛○印章各5
      枚，在臺灣銀行五甲分行取款憑條盜蓋辛○印章1 枚，在
      安泰銀行鳳山分行取款憑條接續盜蓋辛○印章2 枚及偽造
      辛○署押1 枚等情，有上開印鑑登記證明申請書、土地及
      建築改良物抵押權設定契約書、臺灣銀行五甲分行取款憑
      條、安泰銀行鳳山分行取款憑條附卷可考（見0000000000
      號警詢卷第28、29、36、37、46頁，本院卷第348 、349
      、380 ～381） ，此情亦堪認定。
   (3) 另吳利國欲至楠梓地政事務所領取大順一路房地之他項權
      利證明書時，遭該地政事務所通知本件申請尚有疑義，而
      將大順一路之他項權利證明書交由警察保管，並取消鳳山
      市房地部分之抵押權設定，有吳利國於偵查之證述可憑（
      見28901 號偵查卷第43頁），且鳳山地政事務所並無辦理
      辛○鳳山市房地他項權利證明書之申辦資料，有鳳山地政
      事務所函95年8 月18日鳳地所一字第0950009012號函附卷
      可考（見本院卷第351 ～355 頁），是吳利國雖已向鳳山
      地政事務所人員送件行使上開不實之印鑑證明書及偽造之
      抵押權設定契約書，然並未經鳳山地政事務所人員登載於
      其執掌之文書上之事實，亦堪認定。
   (4) 被告壬○雖辯稱係依和解書及辛○之授權前往申請證件及
      領款，且至安泰銀行鳳山分行領款時，僅蓋用辛○印章及
      填寫金額、日期，並未偽簽「辛○」於取款條上云云，然
      證人辛○於本院證稱：安泰銀行之存摺、印鑑章係被告壬○自己搜到的，臺灣銀行存摺、印鑑章、身分證則因被脅
      迫後所交出，伊不可能授權被告壬○前往領款，但遭脅迫
      而沒有辦法等語（見本院卷第429 頁）。復佐以安泰銀行
      之取款條上有「辛○」之簽名，有該取款憑條附卷可稽（
      見0000000000號警詢卷第37頁），而在取款憑條上簽寫姓
      名，係屬重要事項，銀行行員並無可能代為填寫，且被告
      壬○亦自承係1 人前往銀行提款，則上開安泰銀行取款條
      上之「辛○」，顯係被告壬○偽造無訛，故其此部分辯解
      亦難採信。
（十）被害人辛○、戊○○經被告等人予以綑綁，且以膠帶、黑
      布蒙住口鼻，並由被告等人持電擊棒在側看管，被害人辛○、戊○○並無反抗之可能性，且被告丙○○、共犯江光
      權因而搜得安泰銀行鳳山分行存摺、印章，被害人辛○因
      而被迫簽寫上開和解書，並交出存摺、印鑑章等物，已具
      其指述甚詳，（見28901 號偵查卷第31、32頁、本院卷第
      223 ～226 頁），足認被告等人之行為，確已至使被害人
      達不能抗拒之程度。被告4 人雖就攜帶電擊棒之數目彼此
      供述不一，然：
   (1) 據被告丙○○於本院審理時供稱伊有拿1 支電擊棒等語（
      見本院卷第270 頁），於警詢時亦稱壬○從手提包內取出
      電擊棒分別交與伊、甲○○、「阿權」、乙○○，壬○自
      行拿1 支等語（見0000000000號警詢卷第16頁），被告甲○○於警詢時則稱「壬○自黑色手提包內取出4 支電擊棒
      交給被告丙○○、「阿全」（即江光權）、乙○○等3 人
      」、「阿全等二人抬水果進入，進屋後先用電擊棒電擊辛○」等語（見00000000000 號警詢卷第8頁） ，復於偵查
      中稱壬○帶電擊棒，每人分1 支，伊之電擊棒放在車上沒
      有帶進去等語（見95年度偵字第2484 號 偵查卷第3 頁）
      ，輔以證人辛○於偵查中證稱「有2人 拿電擊棒，其中有
      1 個姓柯，綁我們的也是姓柯」；「壬○的朋友2 個人拿
      電擊棒電伊，後來壬○的朋友又有2 個人進來」等語（見
      28901 號偵查卷第30、32、32-1），顯見負責綑綁被害人
      之乙○○確實持有電擊棒無疑。
   (2) 參以證人丁○○於警詢時證稱被告壬○等人於「石原咖啡
      廳」、「大河戀KTV 」商議本案之犯行時，壬○有攜帶7
      支黑色電擊棒到場（見00000000000 號警詢卷第47 頁）
      ，雖丁○○復於本院證稱「電擊棒部分是聽到他們用講的
      ，沒有看到拿電擊棒」等語，然丁○○於本院審理時亦坦
      承記憶不清且有被告在庭之壓力，故應以其警詢之證述為
      真，顯見當時被告壬○持有7 支電擊棒無訛。惟南下高雄
      時，係分由被告庚○○駕車在外接應，被告壬○、被告甲○○、被告丙○○、乙○○、江光權則負責進入辛○住處
      其強盜行為，足見除駕車在外接應之被告庚○○外，被告
      壬○除自己持有1 支電擊棒外，並將電擊棒分配被告丙○○、被告甲○○、乙○○、江光權各持有電擊棒1 支，合
      計5 支，以供本案強盜犯行，且進入辛○住處時，係由被
      告丙○○、共犯江光權各拿電擊棒1 支電擊辛○無訛。是
      被告壬○辯稱僅提供2 支電擊棒，由丙○○、甲○○使用
      ，並不足採。
（十一）此外，被告壬○、庚○○、丙○○、甲○○及共犯乙○○在辛○住處遺留之麵包、馬克杯、塑膠袋上及大門之
        鐵門遺留指紋等情，此有內政部警政署刑事警察局鑑驗
        書在卷可參（見本院卷第128 ～142 頁），復有和解書
        、轉帳電匯委託書、高雄縣政府警察現場勘查報告各1
        份，現場照片7 紙、康橋大飯店住宿紀錄、飯店監視錄
        影翻拍照片10紙、（見警詢卷第47～53頁、28901 號偵
        查卷第58 ～63 頁）等物附卷可稽，被告4 人與共犯乙○○、江光權共犯本件強盜犯行之事實應堪認定。
（十二）至於被告聲請調查大順路房屋建造執照，以證明係以壬○經營之公司承攬工程之工程款扣抵大順一路房屋之事
        實，然辛○所有之大順一路房地係由其父親贈與，且被
        告壬○對辛○並無任何債權存在，已如前述，是此部分
        並無調查之必要，附此敘明。
（十三）又起訴書犯罪事實欄部分第5 行記載蕭黃華亦共犯本件
        強盜部分，然經本院審理後，被告均稱進入辛○住處僅
        5 人，被告黃伍德則在屋外等候，證人辛○於偵查中亦
        稱除壬○外總共4 人進屋等語（見28901 號偵查卷第
        32-1頁），是尚無何證明蕭黃華亦涉犯本案之積極證據
        ，且據檢察官當庭更正係誤載刪除（見本院卷第417 頁
        ），故此部分應係起訴書所誤載，附此說明。
（十四）綜上所述，足徵被告所辯，均屬卸責之詞，不足採信。
        本件事證明確，被告壬○、庚○○、丙○○、甲○○之
        犯行，均堪認定，應依法論科。
三、被告行為後，刑法、刑法施行法業已於94年2 月2 日、95年
    6 月14日修正公布，並均自95年7 月1 日施行，參酌最高法
    院95 年5月23日刑事庭第8 次會議決議，應依刑法第2 條第
    1 項之規定，為新舊法比較：
（一）修正前刑法第28條規定：「二人以上共同實施犯罪之行為
      者，皆為正犯」，而修正後該條則將「實施」修正為「實
      行」，以排除陰謀共同正犯及預備共同正犯，並肯認實務
      上所承認之共謀共同正犯，且修正前後均係對共同正犯之
      規定，乃係將學理及實務明文化，故不生比較適用問題。
（二）修正前刑法第33條第5 款規定：「罰金：1 元以上。」修
      正後該款規定「罰金：新台幣1000元以上」，是比較新舊
      法結果，以舊法較有利於行為人。
（三）修正前具有刑法第55條牽連犯之關係者，係從一重處斷，
      然修正後之刑法業已刪除第55條牽連犯之規定，則被告所
      犯數罪即應依修正後之數罪併罰之規定分論併罰。此刪除
      雖非犯罪構成要件之變更，但顯已影響行為人刑罰之法律
      效果，自屬法律有變更，仍應比較新舊法之規定。是比較
      結果，修正後之規定並非較有利於被告。
（四）經綜合比較結果，新法對被告並非有利，應依刑法第2 條
      第1 項前段之規定，適用行為時法即修正前之刑法處斷之
      。至於從刑之沒收部分，則從屬於主刑，亦適用修正前刑
      法第38條規定。
四、論罪科刑理由：
（一）按刑法第321 條第1 項第3 款規定之凶器，其種類並無限
      制，凡客觀上足對人之生命、身體、安全構成威脅，具有
      危險性之凶器均屬之，最高法院79年台上字第5253號判例
      可資參照。被告四人與乙○○、江光權6 人於本案所使用
      之電擊棒，足以電暈人，此由被害人辛○遭受電暈而受控
      制可證，顯見客觀上應屬對人之生命、身體、安全具有危
      險性之凶器無疑。且被告以前開強暴方法至使被害人無法
      抗拒，亦據被害人辛○、戊○○證述明確（見本院卷第頁
      ）
（二）又被告壬○持辛○之印章及身分證至鳳山第二戶政事務所
      ，以辛○身分在印鑑登記證明申請書2 紙接續填寫並偽造
      辛○之簽名、接續盜蓋辛○印鑑章2 枚，偽造該申請書並
      表示以辛○本人名義申請辦理印鑑證明書，使鳳山第二戶
      政事務所人員登載於執掌上之公文書而核發印鑑證明書3
      紙；以本人名義委託不知情之吳利國先後前往鳳山地政事
      務所、楠梓地政事務所持不實之印鑑證明書、偽造鳳山市
      房地及大順一路房地之抵押權設定契約書各1 份（各接續
      盜蓋辛○印鑑章5 枚），而申請辦理抵押權設定以行使之
      ，使不知情之鳳山地政事務所、楠梓地政事務所承辦人員
      誤以為是辛○本人申請，並使楠梓地政事務所之承辦人員
      登載於其職務上所掌之公文書，而核發大順一路房地之土
      地及建物他項權利證明書（被告壬○利用不知情之吳利國
      前往鳳山地政事務所送件而行使不實之印鑑證明書、偽造
      之抵押權設定契約書，惟鳳山地政事務所雖已受理但未辦
      理核發，故並未使公務員登載不實，而屬未遂，未在使公
      務員登載不實文書罪處罰之列）等情，均足生損害於鳳山
      第二戶政事務所戶政管理之正確、鳳山地政事務所及楠梓
      地政事務所地籍管理之正確性及辛○。被告壬○持辛○之
      存摺、印鑑前往臺灣銀行、安泰銀行提領現金，以辛○名
      義接續填寫而偽造之安泰銀行取款憑條（偽造辛○署押1
      枚、盜蓋辛○印章2 枚）1 紙、臺灣銀行取款憑條（盜蓋
      辛○印章1 枚）1 紙，表示辛○本人提領之意思分別領取
      銀行存款70萬元、9 萬元，均足生損害臺灣銀行、安泰銀
      行金融管理之正確性及辛○。
（三）被告4 人與乙○○、江光權等6 人結夥3 人以上，攜帶凶
      器傷害被害人辛○，並強盜被害人辛○之財物、令辛○、
      戊○○簽立和解書，被告壬○並持辛○之證件先後向鳳山
      第二戶政事務所辦理印鑑證明書、向鳳山地政事務所及楠
      梓地政事務所行使並辦理抵押權設定之登記，前往臺灣銀
      行五甲分行銀行、安泰銀行鳳山分行領取辛○銀行帳戶合
      計79萬元等行為，而有刑法第321 條第1 項第3 款、第4
      款之情形，核被告4 人所為，係犯刑法第330 條第1 項之
      結夥3 人以上，攜帶凶器強盜取財及得利罪、第277 條第
      1 項之傷害罪、第216 條、第210 條行使偽造私文書罪，
      第216 條、第214 條行使使公務員登載不實文書罪。被告
      4 人與乙○○、江光權間就上開4 罪，有犯意聯絡及行為
      分擔，為共同正犯。被告壬○利用不知情之代書吳利國遂
      行其行使偽造私文書、行使使公務員登載不實文書之行為
      ，核屬間接正犯。被告4 人及共犯乙○○、江光權等6人
      共同強盜被害人辛○、戊○○，妨害被害人辛○、戊○○
      行動自由部分，係遂行其強盜犯行之一部，其以強暴方法
      剝奪被害人行動自由行為，應包括在強盜行為之內，無另
      成立刑法第302 條第1 項妨害自由罪之餘地。被告壬○持
      辛○印章分別盜蓋於印鑑登記證明申請書（接續2 份各1
      枚）合計2 枚、抵押權設定契約書（接續2 份各5 枚）合
      計10枚、臺灣銀行取款憑條1 枚、安泰銀行取款憑條（1
      份接續2 枚）合計2 枚之盜用印文行為，及被告壬○分別
      偽造辛○署押在印鑑登記證明申請書（接續2 份）、安泰
      銀行取款憑條各1 枚之行為（合計3 枚），均為偽造私文
      書之階段行為，不另論罪；又被告偽造印鑑登記申請書2
      紙、抵押權設定契約書2 紙、臺灣銀行取款憑條1 紙、安
      泰銀行取款憑條1 紙等私文書，及使公務員登載不實之印
      鑑證明書2 紙、土地他項權利證明書1 紙，均係基於單一
      犯意，以單一行為之數個舉動，接續進行同一犯行，而侵
      害同一法益，均為接續犯，屬實質上一罪。其先後行使偽
      造私文書及先後行使使公務員登載不實之印鑑證明書，亦
      係基於單一犯意，以單一行為之數個舉動，接續進行同一
      犯行，而侵害同一法益，均為接續犯，屬實質上一罪。又
      其偽造私文書及使公務員登載不實之低度行為，均為行使
      之高度行為所吸收，均不另論罪。另向地政事務所同時行
      使偽造私文書及使公務員登載不實之文書，係以一行為觸
      犯數罪名、侵害數法益，為想像競合犯，應依刑法第55條
      之規定，從一重行使偽造私文書罪處斷。被告4 人及共犯
      乙○○、江光權等6 人先取得辛○之存摺、印章等物而分
      別提款70萬元、9 萬元之行為，為一強盜取他人之物之接
      續行為，其與脅迫辛○、戊○○簽立和解書（被告取得本
      票4 紙係在擔保和解債權之利益，已如前述，故不重複計
      算其得利價額）、辦理他項權利證明書之接續強盜得利行
      為，係一行為觸犯數罪名，應從一重論以一加重強盜取財
      罪。被告4 人及共犯乙○○、江光權等6 人共同強盜被害
      人辛○、戊○○，係一行為侵害數法益而觸犯數罪名，為
      想像競合犯，為裁判上一罪，應論以加重強盜取財罪。被
      告4 人所犯加重強盜取財罪、傷害罪及行使偽造私文書之
      罪間，有手段、目的之牽連關係，應依刑法第55條之規定
      ，從一重加重強盜取財罪處斷。末被告涉犯傷害罪、行使
      偽造私文書、行使使公務員登載不實之文書等罪雖未據檢
      察官起訴，然此部分與本案起訴後經本院認定有罪部分有
      裁判上一罪關係，基於審判不可分之原則，本院自得併予
      審酌，附此敘明。
（五）被告壬○前因毀謗及偽造文書案件，經法院分別判處有期
      徒刑4 月、4 月確定，於90年3 月2 日易科罰金而執行完
      畢，有臺灣高等法院被告前案紀錄表附卷可稽，其於5年
      內再犯本件有期徒刑以上之罪，為累犯，應依刑法第47
      條規定加重其刑。爰審酌被告4 人犯後均坦承有妨害自由
      之事實，惟矢口否認有何強盜之犯行，其等強盜犯行危害
      社會治安情節重大，惡性非輕，而被告壬○不顧與被害人
      辛○本為同根生之手足情誼，以此強盜手段圖謀鉅額私利
      ，並主謀本件強盜犯行，且參與所有強盜行為及提領銀行
      帳戶、辦理土地及建物抵押權登記事宜，被告庚○○負責
      開車接應、準備民生用品，及搭載共犯為強盜、行使偽造
      私文書、使公務員登載不實文書等行為，被告丙○○、甲○○則從事強盜、傷害及看守被害人之行為，被害人於強
      盜過程中受傷，且損失甚鉅等一切情狀，分別量處如主文
      所示之刑。
（六）末被告壬○於鳳山第二戶政事務所之印登字第0011677 號
      、印登字第0000000號印鑑登記證明申請書偽造辛○之署
      押各1 枚，於安泰銀行鳳山分行帳號00000000000000號於
      94 年12 月14日存摺類存款取款憑條偽造辛○署押1 枚，
      共合計3 枚，應依刑法第219 條宣告沒收。至被告持以犯
      強盜罪所用之電擊棒5 支、膠帶1 捆、尼龍塑膠繩1 條，
      均未扣案，亦非違禁物，且經被告壬○、共犯乙○○供稱
      為其兩人所有，並已丟棄，為免執行之困難，爰不另為沒
      收之諭知，附此敘明。
據上論斷，應依刑事訴訟法第299 條第1 項前段，刑法第2 條第
1 項前段、第28條、第330 條第1 項、第216 條、第210 條、第
214 條、第277 條第1 項，修正前刑法第55條，刑法第47條、第
219 條，罰金罰鍰提高標準條例第1 條前段，判決如主文。
本案經檢察官己○○到庭執行職務。
中    華    民    國    95    年    9     月    22    日
                  刑事第十五庭審判長法  官  唐照明
                                    法  官  洪乙心
                                    法  官  梁淑美
以上正本證明與原本無異。
如不服本判決，應於判決送達後10日內，向本院提出上訴狀。
中    華    民    國    95    年    9     月    22    日
                                    書記官  林麗文
附錄本件判決論罪科刑法條
中華民國刑法第210 條（偽造變造私文書罪）
偽造、變造私文書，足以生損害於公眾或他人者，處5 年以下有
期徒刑。
中華民國刑法第214 條（使公務員登載不實罪）
明知為不實之事項，而使公務員登載於職務上所掌之公文書，足
以生損害於公眾或他人者，處3 年以下有期徒刑、拘役或5 百元
以下罰金。
中華民國刑法第216條
（行使偽造變造或登載不實之文書罪）
行使第 210 條至第 215 條之文書者，依偽造、變造文書或登載
不實事項或使登載不實事項之規定處斷。
中華民國刑法第277 條（普通傷害罪）
傷害人之身體或健康者，處3 年以下有期徒刑、拘役或1 千元以
下罰金。
犯前項之罪因而致人於死者，處無期徒刑或7 年以上有期徒刑；
致重傷者，處3 年以上10年以下有期徒刑。
中華民國刑法第330 條（加重強盜罪）
犯強盜罪而有第321 條第1 項各款情形之一者，處7 年以上有期
前項之未遂犯罰之。


司法院資訊處製作；財團法人民間司法改革基金會備份。
